臺灣嘉義地方法院民事裁定
111年度消債更字第55號
聲  請  人  許麗鳳


代  理  人  賴忠明律師（法律扶助律師）
債  權  人  台北富邦商業銀行股份有限公司

法定代理人  程耀輝


債  權  人  臺灣中小企業銀行股份有限公司

法定代理人  林謙浩
代  理  人  林余錫
債  權  人  滙豐(台灣)商業銀行股份有限公司

法定代理人  陳紹宗


債  權  人  聯邦商業銀行股份有限公司

法定代理人  林鴻聯
債  權  人  遠東國際商業銀行股份有限公司

法定代理人  周添財


債  權  人  元大商業銀行股份有限公司


法定代理人  翁健    
代  理  人  黃勝豐
債  權  人  玉山商業銀行股份有限公司

法定代理人  黃男州
代  理  人  林慧琪
債  權  人  台新國際商業銀行股份有限公司

法定代理人  尚瑞強


債  權  人  中國信託商業銀行股份有限公司


法定代理人  利明献


上列當事人因消費者債務清理事件聲請更生，本院裁定如下：
    主  文
聲請人許麗鳳自中華民國一一一年七月一日下午四時起開始更生
程序。
命司法事務官進行更生程序。
    理  由
一、按法院開始更生程序之裁定，應載明其年、月、日、時，並
    即時發生效力，消費者債務清理條例（下稱消債條例）第45
    條第1 項定有明文。又法院裁定開始更生或清算程序後，得
    命司法事務官進行更生或清算程序，消債條例第16條第1項
    亦定有明文可參。復按債務人不能清償債務或有不能清償之
    虞者，得依本條例所定更生程序或清算程序，清理其債務；
    債務人無擔保或無優先權之本金及利息債務總額未逾新臺幣
    （下同）1,200萬元者，於法院裁定開始清算程序或宣告破
    產前，得向法院聲請更生；本條例所稱消費者，指5年內未
    從事營業活動或從事小規模營業活動之自然人，前項小規模
    營業指營業額平均每月20萬元以下者，消債條例第3條、第4
    2條第1項、第2條第1項、第2項分別規定甚明。再按債務人
    對於金融機構負債務者，在聲請更生或清算前，應向最大債
    權金融機構請求協商債務清償方案，或向其住、居所地之法
    院或鄉、鎮、市、區調解委員會聲請債務清理之調解。債務
    人為前項請求或聲請，應以書面為之，並提出財產及收入狀
    況說明書、債權人及債務人清冊，及按債權人之人數提出繕
    本或影本；協商或調解成立者，債務人不得聲請更生或清算
    ，但因不可歸責於己之事由，致履行有困難者，不在此限，
    消債條例第151條第1項、第2項、第7項亦分別定有明文。
二、本件聲請人主張原經營山東麵館，因受疫情影響甚大，向銀
    行借款周轉利息太高，致無法清償。對於臺灣中小企業銀行
    股份有限公司（下稱臺灣中小企銀）等金融機構負有1,378,
    986元之無擔保無優先債務，因有不能清償債務情事，前已
    提出債權人清冊，以書面向本院聲請債務清理調解，惟債權
    人未出席調解，且聲請人於店面結束營業後，目前沒有收入
    ，無法清償債務，以致調解不成立。又聲請人復未經法院裁
    定開始清算程序或宣告破產，爰請求裁定准予更生等語。
三、經查：
  ㈠本件聲請人主張依消債條例向本院聲請債務清理調解程序，
    最大債權銀行臺灣中小企銀未提出任何還款方案，而聲請人
    表示原經營小本生意，惟房東將房屋收回後，目前沒有固定
    工作，只要考過照服員證照，每月收入約3萬餘元，扣除相
    關支出約2萬元，剩餘金額即可清償債務，因債權人均未到
    庭調解，未能協議，以致無法與最大債權銀行成立前置協商
    等情，業經本院調閱111年度司消債調字第48號調解卷（下
    稱調解卷）核閱屬實，是本件聲請人所提更生之聲請所應審
    究者為其現況是否有不能清償債務或有不能清償之虞之情事
    。
  ㈡聲請人主張其有不能清償債務之情事，並提出財產及收入狀
    況說明書、債權人清冊、債務人清冊、戶籍謄本、財團法人
    金融聯合徵信中心查詢當事人綜合信用報告－債務清理條例
    前置協商專用債權人清冊及回覆書、108至110年度綜合所得
    稅各類所得資料清單、全國財產稅總歸戶財產查詢清單、收
    入切結書、110及111年度營業稅查定課徵銷售額證明、機車
    行車執照、存摺內頁為證（見調解卷第11至53頁、本院卷第
    75至77、81至98頁）。
　㈢查聲請人主張自民國93年9月21日起經營山東麵館，平均每月
    營業額為54,297元，扣除成本後，每月收入約30,000元，惟
    山東麵館已於111年4月20日結束營業，聲請人自山東麵館結
    束營業後至今未有工作，目前在上政府機關照服員之課程，
    期許待課程結業後能找到相關工作服務，另聲請人名下有機
    車2輛，並提出110、111年度營業稅查定課徵銷售額證明、
    機車行車執照為證。本院審酌聲請人110年1月至111年3月之
    月銷售額共計845,106元（計算式：651,570元＋193,536元）
    ，平均每月銷售額為56,340元（計算式：845,106元÷15個月
    ，元以下四捨五入），則聲請人有5年內從事營業額平均每
    月20萬元以下之營業活動，又聲請人主張因111年4月20日其
    經營之山東麵館經房東收回房屋已結束營業，目前無工作，
    現在政府機關上照服員之課程，而於結業後找相關工作，堪
    以認定。
　㈣聲請人主張其每月必要生活支出為房租5,500元、水電費500
    元、手機費1,590元、膳食費7,500元、交通費500元，共計1
    5,590元，因此未逾消債條例第64條之2第1項規定，應予准
    許。
　㈤承上，本件聲請人目前無工作收入，已不足支付每月生活必
    要支出15,590元，實無法負擔任何協商還款方案。是以本院
    審酌聲請人現況之財產、勞力及信用等清償能力，尚不足支
    付生活必要支出，堪信已不能清償前開所負無擔保或無優先
    權債務1,383,117元（依債權人陳報之債權總額）。從而，
    聲請人所為本件聲請，核符消債條例第3條所定之要件。
四、綜上所述，本件聲請人為一般消費者，於5年內從事營業額
    平均每月20萬元以下之營業活動。其有無法清償債務之虞情
    事，又所負無擔保或無優先權之本金及利息債務，並未逾1,
    200萬元，且未經法院裁定開始清算程序或宣告破產，又查
    無消債條例第6條第3項、第8條或第46條各款所定駁回更生
    聲請之事由存在，則聲請人聲請更生，洵屬有據，應予准許
    。　　
五、至於聲請人於更生程序開始後，應另提出足以為債權人會議
    可決或經法院認為公允之更生方案以供採擇，俾免更生程序
    進行至依消債條例第61條規定應行清算之程度，附此敘明。
六、依消債條例第11條第1項、第45條第1項、第16條第1項，爰
    裁定如主文。
中　　華　　民　　國　　111 　年　　7 　　月　　1 　　日
                  民事第二庭法　官　陳威憲
以上正本係照原本作成。
本裁定不得抗告。
中　　華　　民　　國　　111 　年　　7 　　月　　1 　　日
                            書記官  方瀅晴